最　高　行　政　法　院　判　決
                                       100年度判字第62號
上  訴  人　魏滿妹
訴訟代理人　卓隆燁
被 上訴 人　財政部臺灣省北區國稅局
代　表　人　吳自心
　　　　　　　　　　　　　送達代收人　杜思思
上列當事人間綜合所得稅事件，上訴人對於中華民國98年12月17
日臺北高等行政法院98年度訴字第1750號判決，提起上訴，本院
判決如下：
　　主  文
上訴駁回。
上訴審訴訟費用由上訴人負擔。
　　理  由
一、上訴人民國（下同）93年度綜合所得稅結算申報，經被上訴
    人依據法務部調查局臺北市調查處（以下簡稱臺北市調查處
    ）及財政部臺北市國稅局通報及查得資料，查獲上訴人漏報
    取自永達保險經紀人股份有限公司（以下簡稱永達公司）薪
    資所得新臺幣（下同）1,125,000元，並漏報執行業務所得
    1,340元，乃歸併核定上訴人當年度綜合所得總額12,636,36
    0元，所得淨額10,922,050元，發單補徵稅額337,500元，並
    按所漏稅額450,402元處0.2倍之罰鍰計90,080元。上訴人就
    核定取自永達公司薪資所得及罰鍰處分不服，循序提起行政
    訴訟，經原審判決駁回，遂提起本件上訴。
二、上訴人在原審起訴主張：系爭公務車乃上訴人任職之永達公
    司為協助業務員利於執行業務推展，規定處經理級以上人員
    或業績較優同仁（業務發（拓）展費之使用對象相同）得申
    請保管公務租賃車輛乙部，應屬上訴人招攬保險業務之必要
    工具，參酌財政部79年7月4日台財稅第790178955號函釋意
    旨，該支出係屬任職公司非薪資支出之營業費用，自不應核
    認為上訴人之薪資所得；又租稅法所重視者，應為足以表徵
    納稅能力之實質的經濟事實，而非其外觀之法律行為或形式
    上之登記事項，對實質上相同經濟活動所產生之相同經濟利
    益，應課以相同之租稅，上訴人並無系爭所得，而被上訴人
    機關仍將屬任職公司非薪資支出之營業費用（任職公司會計
    科目為「營業費用－租金支出」）核定為上訴人（即任職公
    司員工）之薪資所得，扭曲上訴人之課稅所得，且未說明其
    認定該系爭支出非屬任職公司營業費用之理由，顯違反行政
    程序法之明確性原則；未依行政程序法第9條對於當事人有
    利情形應一律注意之規定，本件所涉案關事實（即公務車租
    金費用係屬招攬保險業務之必要費用），業經地檢署檢察官
    偵查終結認定不起訴處分，亦即系爭公務車租金屬招攬保險
    業務之必要費用，是依財政部95年6月28日台財稅字第09504
    063430號函釋（下稱財政部95年函釋）規定，自不應歸入上
    訴人薪資所得；又依財政部95年函釋，凡屬營利事業之營業
    費用者，應依所得稅法及營利事業所得稅查核準則有關規定
    檢具憑證列報，要難僅以付款人、使用人或（及）保管人為
    保險業務員，而認定屬私人用途，應無疑義；再者，依行政
    罰法第7條規定，違反行政法上義務之行為，有出於故意或
    過失者，始得處罰，上訴人依任職公司開立之扣繳憑單申報
    ，且以給付總額悉數列報，難謂有過失之情；被上訴人未審
    酌上訴人已就扣繳義務人提供之扣繳憑單金額悉數申報，不
    宜歸責於上訴人，其認事用法顯違反前揭行政罰法規定，應
    予撤銷；另按行政罰法第24條規定「一行為不二罰」原則，
    有關系爭車輛租金，扣繳義務人（任職公司）業經財政部臺
    北市國稅局（下稱臺北市國稅局）依法科處罰鍰，自不應再
    對納稅義務人（上訴人）予以處罰；退步言，縱如被上訴人
    核定有短報薪資所得之情，須依前揭所得稅法第110條第1項
    規定處罰時，漏稅額應參照依該法條第2項核定之「補徵應
    納稅額」計算，准予扣除系爭所得之扣繳稅額云云，求為撤
    銷原處分及訴願決定之判決。
三、被上訴人在原審答辯則以：永達公司明知上訴人購買車輛係
    私人支出，與公司業務無關，卻自93年起向和車股份有限公
    司（以下簡稱和車公司）租賃車輛，由和車公司（出租人）
    、永達公司（承租人）及上訴人（保管人）於93年7月6日共
    同簽署「車輛租賃契約」，租賃期間自93年7月13日起至94
    年7月13日止，俟上訴人與和車公司辦妥簽約及對保等事宜
    後，和車公司即檢附相關文件向永達公司財務部申請給付租
    賃車輛之保證金1,320,000元及每月之租金187,500元，名義
    上該車輛係永達公司承租，惟每月車輛租金卻由公司自上訴
    人薪資中扣取給付，嗣租賃期滿時上訴人直接取得承租車輛
    之所有權，故本件實際係上訴人租賃及購買車輛，並非永達
    公司租賃車輛供上訴人使用，永達公司借租賃車輛之名義，
    將扣取薪資改以租金費用列報，以薪資淨額列報員工所得，
    對公司整體費用並不影響，以扣取薪資之方式幫助上訴人逃
    漏93年度綜合所得稅。又永達公司該年期間計有302名員工
    依公務車輛使用辦法申請汽車租賃368輛中，扣除未到期車
    輛35輛後，計有270輛係由員工本人或關係人（配偶、父母
    、兄弟、姊妹等）買回，其比例高達占已到期車輛的81.08%
    ，且永達公司支付員工車輛費用，係列在「營業費用-租金
    支出」科目項下，既然每期租金支出金額係由員工自行洽詢
    車商於確認車種、車價及分期付款期數，在員工簽立公務車
    輛租賃契約當下即確定，公司如認其車輛租金非員工之薪資
    ，則又何以將租賃期間每月之租金併同薪資發放，再每月由
    員工薪資項目扣款，顯然有違常情。又臺北市調查處以永達
    公司負責人吳文永違反稅捐稽徵法及商業會計法相關規定，
    將其移送檢察署檢察官偵辦，雖經檢察署檢察官偵結以不起
    訴處分，惟系爭事項既經查明，已如前述，依行政法院75年
    判字第309號判例，行政處分本應依查得之事實認定，不受
    刑事判決之拘束。末查，本件查得永達公司短報員工薪資所
    得，已如前述，上訴人既有是項所得，依前開說明即應注意
    使之符合稅法之強行規定，上訴人應注意而不注意，致短漏
    申報，縱非故意，亦有過失，其短漏報自應論罰。又本件原
    查於97年6月13日以財北國稅中南所綜一字第097213435號函
    通知永達公司補繳應扣未扣稅款並補報扣繳憑單，該公司雖
    已補繳稅款並補報扣繳憑單，惟永達公司補辦扣繳稅款係於
    調查基準日（96年4月10日財北國稅審三字第0960217676號
    函請公司提示相關資料）之後，於計算漏稅額時，依前揭財
    政部賦稅署96年12月18日台稅一發字第09604554530號函釋
    規定，不得減除短報所得已繳納之扣繳稅款。至主張本件已
    處罰扣繳義務人，基於一行為不二罰原則，不應再就扣繳稅
    額計算罰鍰乙節，查扣繳義務人未依規定扣繳稅款與所得人
    漏報所得係屬二事，2者違章主體不同，另未依規定扣繳稅
    款係依所得稅法第114條規定處罰，而所得人漏報所得係依
    同法第110條規定處罰，2者處罰之法律依據亦不同，本件核
    無違反一行為不二罰原則情事等語，資為抗辯。
四、原審斟酌全辯論意旨及調查證據之結果，以：
  (一)本件上訴人任職於永達公司，於93年7月6日以保管人身分與
    該公司（承租人）及和車公司（出租人）共同簽署「公務車
    輛租賃附屬契約」，約定由和車公司出租汽車1輛（廠牌型
    式：BENZ E350、牌照號碼：EE-2738、車身號碼：WDB00000
    00 A538651、排氣量3,199C.C.）予永達公司，租賃期間自
    93年7月13日起至94年7月13日止，保證金為1,320,000元，
    每月租金為187,500元，而由上訴人負責保管使用該車輛，
    車輛每月租金187,500元，係由永達公司先行墊付予和車公
    司，並以「營業費用－租金支出」科目列帳後，再按月從上
    訴人薪資中扣取，並以應發放之薪資總額扣除車輛租金後之
    淨額，列報上訴人之薪資費用；93年度永達公司以租賃車輛
    之名義，扣取上訴人薪資列報為租金支出計1,125,000元，
    上訴人亦以扣除車輛租金後之薪資淨額列報其薪資所得等情
    ，有公務車輛租賃附屬契約、汽車買賣合約書、公務車輛申
    請書、員工還款同意書、和車公司銷售汽車開立之統一發票
    及員工支付車輛租金薪資扣款彙整表等資料附原處分卷內可
    稽。是被上訴人依實質課稅原則，核認系爭車輛租金，實質
    上係上訴人之薪資所得，歸戶核定上訴人系爭年度取自永達
    公司薪資所得，據以補徵稅額及罰鍰，核無不合。
  (二)依永達公司「公務車輛租賃作業流程」第3款規定：「業務
    同仁與租賃車商確認價位無誤後，自行將保證金款項，匯入
    公司指定帳戶，並填寫公司帳戶存款報告單。」可知，前開
    車輛保證金實質上係由上訴人出資而非永達公司負擔；又永
    達公司「公務車輛租賃作業流程」第4款及第5款規定：「保
    證金匯入指定帳戶後，通知租賃車商進行簽約（公務車輛申
    請暨扣薪同意書及公務車輛租賃附屬契約）及對保等相關事
    宜。」及「租賃車商檢附『公務車輛申請暨扣薪同意書』及
    第3款之『公司帳戶存款報告單』向總公司財務部申請保證
    金之支付。」且永達公司財務經理李忠約於臺灣臺北地方法
    院檢察署（下稱臺北地檢署）偵查時到庭證稱「業務拓展費
    由員工檢具單據向公司申報後才發放，薪資則直接發放」及
    永達公司「公務車輛使用辦法」第7條：「因使用公務車輛
    所衍生之油料、修繕或保養費用，得由使用人檢具合於營業
    稅法之單據報支『業務發展費用』。」有永達公司「公務車
    輛租賃作業流程」、「公務車輛使用辦法」、臺北地檢署檢
    察官96年度偵字第2347號不起訴處分書等附原處分卷內可佐
    。準此可知，永達公司「業務拓（發）展費」係由員工檢具
    單據向永達公司申請，始由該公司發放與員工。倘系爭車輛
    租金支出確實為永達公司之業務拓展費用，何以獨系爭車輛
    租金支出係採「由永達公司先支付車商，再由員工之酬傭內
    扣除」之方式核銷，與其他業務拓展費採「由員工檢具單據
    向永達公司申請後，永達公司再發放予員工」之核銷方式迥
    異？上訴人均難自圓其說；所稱「永達公司係將業務拓展費
    （車輛租金）併同薪資發放，再將該公司先行墊付之業務拓
    展費（車輛租金）從發放予上訴人之傭酬內扣除」云云，尚
    難採據。
  (三)次查系爭租賃車係由員工自行洽詢車商於確認車種、車價及
    分期付款期數後，將保證金款項（車價20%或30%等），匯入
    公司指定帳戶，車商再檢附相關文件，向永達公司申請保證
    金及每月租金給付，亦有該公司公務車輛使用辦法、公務車
    輛租賃作業流程及員工還款同意書等附原處分卷內可稽。且
    永達公司支付員工車輛費用，係列在「營業費用-租金支出
    」科目項下，既然每期租金支出金額係由員工自行洽詢車商
    於確認車種、車價及分期付款期數，在員工簽立還款同意書
    及公務車輛租賃附屬契約書當下即確定，公司如認其車輛租
    金非員工之薪資，則又何以將租賃期間每月之租金併同薪資
    發放，再每月由員工薪資項目扣款，顯有違常情。綜情以觀
    ，系爭車輛係由上訴人自行與車商確認車種、車價及分期付
    款期數後，再由上訴人、出租車輛公司共同簽訂租賃契約，
    車輛保證金係由上訴人支付，上訴人在完成扣薪同意書後，
    永達公司按月從上訴人薪資中扣取租金，並由上訴人實際使
    用及保管系爭車輛。系爭租賃合約承租人之違約風險顯然已
    完全由上訴人所負擔，永達公司雖形式上列名租賃契約之承
    租人，惟並未承擔任何承租人違約風險；且系爭車輛實際係
    由上訴人支付租金，由上訴人使用收益，自租賃之效力觀察
    出租人及上訴人之權利義務內容，上訴人負有租金支付義務
    、租賃物保管義務及租賃債務擔保義務，上訴人雖於租賃契
    約列名保管人，實質上為系爭車輛之承租人，永達公司僅係
    租賃契約名義上之承租人，實際並未承租系爭車輛，堪以憑
    認。況上訴人亦未能證明系爭車輛租金為永達公司經營本業
    及附屬業務有關之費用。從而，被上訴人認定系爭車輛租金
    ，並非供永達公司經營本業及附屬業務所使用，揆諸首揭營
    業費用認列之相關規定及說明，系爭車輛租金支出自不能認
    係永達公司之營業租金費用，依實質課稅原則，核認本件永
    達公司藉租賃車輛之名義，將扣取上訴人之薪資1,125,000
    元，改以永達公司租金支出列報，實質上係上訴人之薪資所
    得，核無不合。
  (四)行政罰法第26條規定，一行為同時觸犯刑事法律及違反行政
    法上義務規定，如經不起訴處分者，得依違反行政法上義務
    規定裁處之。永達公司負責人吳文永涉嫌違反稅捐稽徵法第
    41條、第43條第1項及商業會計法第71條第5款等規定乙案，
    雖經臺北地檢署檢察官偵查終結不起訴處分，惟吳文永之行
    為如同時有違反所得稅法或其他稅法上義務者，稅捐稽徵機
    關仍得依稅法規定裁處之。又本件上訴人並非前開不起訴處
    分書之當事人，上訴人是否有違章漏稅事實，被上訴人自得
    依職權調查認定，不受不起訴處分書之拘束。上訴人主張本
    件應以不起訴處分書為據云云，核無足採。
  (五)財政部95年6月28日台財稅字第09504063430號函係限於因招
    攬保險業務而發生的費用，如文具用品費等等，原則上都是
    費用的性質，並沒有租金支出這一項費用，特別汽車是生財
    器具，不是當期消耗的費用。且保險公司的營業費用，應該
    由公司取得相關憑證，不能與員工私自約定要計入員工的薪
    資併同薪資給付，公司應以各項費用科目下來列報。系爭車
    輛租金支出不屬永達公司之營業費用，業經原審法院認定如
    前，自無財政部95年函釋之適用。是上訴人主張依財政部95
    年函釋，系爭租金支出係屬任職公司非薪資支出之營業費用
    ，不應核認為上訴人之薪資所得云云，亦無可採。
  (六)「……營業人租用汽車載運員工上下班，係屬購買供本業或
    附屬業務使用之勞務，其有關之進項稅額，除依上開規定不
    得扣抵外，應准予扣抵。」固經財政部79年7月4日台財稅第
    790178955號函釋在案，惟上開函釋係以營業人因業務需要
    而租用汽車，供本業或附屬業務使用之勞務為要件，本件永
    達公司僅係名義上之承租人，實際係由上訴人租賃及使用車
    輛，並非永達公司租賃車輛供上訴人使用，而係上訴人私人
    支出供私人使用，已如前述，尚難認係永達公司租賃車輛供
    本業或附屬業務使用，自無上開函釋適用之餘地。
  (七)綜合所得稅係採自行申報制，有所得即應申報，人民有依法
    律納稅之義務自應注意使之符合稅法之強行規定。本件上訴
    人於系爭年度既有領受系爭所得，即應依所得稅法第71條規
    定辦理申報，茲上訴人未就實際所得申報，已構成客觀之違
    章事實，上訴人列名系爭車輛租賃合約之保管人，並於合約
    上簽名用印，上訴人不能諉為不知，觀其執為漏報之理由，
    尚非不可避免。又上訴人上開所得之申報，法律已明定其構
    成要件，上訴人於申報系爭年度綜合所得稅時，對應如何申
    報，理應參照該法律規定辦理；若對法律之適用及解釋產生
    疑義時，上訴人亦非不可向相關專業機構及人員查詢，於獲
    得正確及充分之資訊後申報；且上訴人因適用法令錯誤或計
    算錯誤而有溢繳稅款之情形，亦可依稅捐稽徵法第28條規定
    ，自繳納之日起5年內提出具體證明，申請退還，然上訴人
    捨此不為，猶有前揭漏報所得額之情形，從納稅義務人應自
    行及誠實申報義務之角度觀察，難謂其主觀上無違反上開所
    得稅法第110條第1項規定之過失責任，是縱上訴人主張其並
    無漏稅之故意，亦難卸免其未善盡申報應注意義務之違失。
    從而被上訴人按所漏稅額處0.2倍之罰鍰，經核並無不合。
  (八)另，本件原查臺北市國稅局於97年6月13日以財北國稅中南
    綜所一字第0970213435號函通知永達公司補繳應扣未扣稅款
    並補報扣繳憑單，該公司雖已補繳稅款並補報扣繳憑單，惟
    係於調查基準日（財政部臺北市國稅局96年4月10日財北國
    稅審三字第0960217676號函請公司提示相關資料）之後，依
    財政部賦稅署96年12月18日台稅一發字第09604554530號函
    釋意旨，被上訴人辦理相關案件，自得援用之。本件計算漏
    稅額時，自不得減除短報所得已繳納之扣繳稅款。至上訴人
    主張本件已處罰扣繳義務人，基於一行為不二罰原則，不應
    再就扣繳稅額計算罰鍰乙節；查扣繳義務人未依規定扣繳稅
    款與所得人漏報所得係屬二事，二者違章主體不同；另未依
    規定扣繳稅款係依所得稅法第114條規定處罰，而所得人漏
    報所得係依同法第110條規定處罰，二者處罰之法律依據亦
    不同，上訴人主張本件處罰違反一行為不二罰原則云云，亦
    非可採。
  (九)綜上所述，被上訴人以上訴人漏報取自永達公司薪資所得1,
    125,000元，據以核定補徵稅額及並按所漏稅額處0.2倍之罰
    鍰，核無違誤，復查及訴願決定就該部分，遞予維持，亦無
    不合等情，因而為上訴人敗訴之判決。
五、本院查：
  (一)按「刑事判決所認定之事實，及其所持法律上見解，並不能
    拘束本院。本院應本於調查所得，自為認定及裁判。」本院
    著有44年判字第48號判例可循。經查：（1）本件原審係依
    調查證據之辯論結果，並詳述得心證之理由，而認系爭車輛
    實際上係由上訴人租賃，進而認定系爭租車費用實質上應屬
    上訴人取自永達公司之薪資所得，核其認定與卷內證據並無
    不合，且與經驗法則及論理法則無違。至原判決於上揭實質
    認定後，雖有「況原告亦未能證明系爭車輛租金為永達公司
    經營本業及附屬業務有關之費用。」等語之記載，然此核屬
    與其前所為之實質認定無影響之贅論，自不得因此而謂原判
    決係依舉證責任分配為不利於上訴人之判斷，故上訴意旨以
    原判決任意調整舉證責任，指摘原判決違法云云，自無可採
    。（2）又本院32年判字第18號判例係謂：「司法機關所為
    之確定判決，其判決中已定事項，若在行政上發生問題時，
    行政官署不可不以之為既判事項而從其判決處理，此為行政
    權與司法權分立之國家一般通例。」即此判例係闡述法院之
    確定判決所認定事項對行政機關之效力。至行政法院應本於
    調查所得自行認定事實，不受刑事判決認定事實之拘束，已
    如上述。故上訴意旨主張之臺北地檢署檢察官96年度偵字第
    2347號不起訴處分書，雖對永達公司負責人吳文永違反稅捐
    稽徵法等案為不起訴處分，行政法院亦不受該不起訴處分書
    所認定事實之拘束，況其並非法院之確定判決，更與本院32
    年判字第18號判例所闡述者有別。故上訴意旨執本院32年判
    字第18號判例主張原判決應受上述不起訴處分書所認定事實
    之拘束，進而指摘原判決違法云云，並無可採。（3）再本
    件原判決係依調查證據之辯論結果，而認系爭所得實質上應
    屬上訴人自永達公司獲致之薪資所得，進而將原處分予以維
    持，故此認定核與永達公司之計薪方式無涉。且就永達公司
    而言，亦僅是營業費用科目之變更，並不影響其所列報費用
    之總額。故上訴意旨以系爭所得屬永達公司各利潤中心之必
    要費用為前提，主張因上訴人之薪資為個人薪酬及組織報酬
    減除支應歸屬利潤中心之各項必要費用後餘額之合計數，指
    摘原判決將直接歸屬至各業務同仁利潤中心之必要業務費用
    ，認定非屬永達公司營業費用，違反租稅中立原則云云，自
    無可採。另本件因認上訴人方為系爭車輛之真正承租人，進
    而謂系爭所得為上訴人之薪資所得，故核定上訴人有系爭所
    得，自無違反收付實現原則。此外，上訴意旨所為原判決之
    認定有違實質課稅原則及平等原則之指摘，無非係就原審之
    事實認定事項為爭議，依上揭所述，並無可採。
  (二)又按「保險業務員因為所屬公司招攬保險業務而發生之文具
    用品費、差旅費、郵電費、印刷費及廣告費、交際費、訓練
    費、交通及油料費等，依據現行所得稅法規定，其屬保險公
    司之營業費用者，可由保險公司依營利事業所得稅查核準則
    有關規定檢據依費用性質核實列報，不宜約定由保險業務員
    自行吸收或負擔，並併同薪資給付，成為業務員薪資之一部
    分，而由保險公司逕以『薪資支出』科目列支。」固經財政
    部95年函釋在案，惟此函釋所稱「不宜約定由保險業務員自
    行吸收或負擔，並併同薪資給付」一節，係以該等支出確屬
    保險業務員為所屬公司招攬保險業務而發生之營業費用為前
    提。而系爭所得實質上應屬上訴人之薪資，並非上述財政部
    95年函釋所稱屬保險業務員為所屬公司招攬保險業務發生之
    營業費用一節，已經原判決認定甚明，故本件事實核與財政
    部95年函釋有別。是原判決認無此函釋之適用，即無不合。
    至臺北市國稅局雖曾以96年6月5日財北國稅審二字第096020
    1843號函，就與本件相關部分函復臺北地檢署略謂：「……
    四、保險經紀公司之員工，如為所屬公司招攬業務而以公司
    名義購置車輛……則其分期給付車商之價金，……該公司應
    以該資產之實際成本，按所得稅法及查核準則規定之方法以
    及耐用年數計提折舊。另該員工如係以公司名義租賃車輛，
    其分期給付車商之租金（不含保證金），得依查核準則第74
    條第3款第2目之5規定認屬為交通費，……至員工如以員工
    自己名義租購車輛，則該扣付款應視為員工基於僱傭關係而
    取得之各種補助費或給與，故保險經紀公司應以薪資支出列
    支，並依法併同員工薪資所得依率扣繳稅款。」即此函係分
    別就不同形式之事實為相關法令之說明，尚非就已經實質認
    定後之個案為判斷，自不生上訴意旨所主張違反本院89年度
    判字第699號判決所揭示：不得就業經查定確定之案件憑藉
    新見解重為較不利於當事人之查定處分情事。另稽徵機關是
    否認列使用系爭車輛所生之停車費或回數票為永達公司之營
    業費用，核屬該等費用是否為永達公司經營本業或附屬業務
    費用之事實認定問題，核與系爭所得是否為薪資所得之認定
    無影響。故上訴意旨據以指摘原判決違法云云，亦無可採。
  (三)再查：（1）按「違反行政法上義務之行為非出於故意或過
    失者，不予處罰。」行政罰法第7條定有明文，即就行政罰
    之主觀責任條件，固不採推定過失。惟就上訴人本年度綜合
    所得稅結算申報，有漏報系爭所得及其漏報有應注意、能注
    意而疏未注意之過失等情，已經原判決詳予論斷在案，即原
    判決並非以推定過失方式認定上訴人有違反所得稅法第110
    條第1項規定之過失，故上訴意旨援引行政罰法第7條規定，
    以原判決推定上訴人有漏報之過失，指摘原判決違法云云，
    自無可採。（2）又按「納稅義務人已依本法規定辦理結算
    、決算或清算申報，而對依本法規定應申報課稅之所得額有
    漏報或短報情事者，處以所漏稅額2倍以下之罰鍰。」「納
    稅義務人自動向稅捐稽徵機關補報並補繳所漏稅款者，凡屬
    未經檢舉、未經稽徵機關或財政部指定之調查人員進行調查
    之案件，下列之處罰一律免除；其涉及刑事責任者，並得免
    除其刑：一、本法第41條至第45條之處罰。二、各稅法所定
    關於逃漏稅之處罰。」所得稅法第110條第1項（本項於98年
    5月27日修正公布，但裁罰倍數部分修正前後則無不同）及
    稅捐稽徵法第48條之1分別定有明文。故納稅義務人因短漏
    報所得，而構成所得稅法第110條第1項規定之違章者，雖因
    扣繳義務人嗣後之補報扣繳憑單及補扣繳款，於計算應補徵
    之所得稅額時應減除該補扣繳之稅款。惟作為所得稅法第11
    0條第1項罰鍰處分基礎之漏稅額應否減除扣繳義務人嗣後補
    扣繳之稅款，因該「減除」實質上係該減除金額之「免罰」
    ，故依稅捐稽徵法第48條之1規定，自應以該補報扣繳憑單
    及補扣繳稅款究係在稅捐稽徵法第48條之1規定之調查基準
    日前後判定之。是原判決以上訴人主張計算漏稅額時應予減
    除之扣繳稅款係在本件之調查基準日後始補扣繳，援引財政
    部賦稅署96年12月18日臺稅一發字第09604554530號函釋，
    認不應准予減除，即無不合，亦無上訴意旨所稱之理由不備
    情事，上訴意旨據以指摘原判決違法云云，無非係其一己主
    觀見解，並無可採。（3）另按「一行為違反數個行政法上
    義務規定而應處罰鍰者，依法定罰鍰額最高之規定裁處。但
    裁處之額度，不得低於各該規定之罰鍰最低額。」「數行為
    違反同一或不同行政法上義務之規定者，分別處罰之。」分
    別為行政罰法第24條第1項及第25條所明定。可知若係數個
    違反行政法上義務之行為，自應分別處罰，不生是否一行為
    不二罰之問題。本件之永達公司負責人係因違反扣繳義務遭
    依所得稅法第114條規定處罰，至上訴人則係因漏報所得遭
    依所得稅法第110條第1項規定處以罰鍰一節，已經原判決認
    定甚明，是其二者為各別不同之違章行為，依上開所述，自
    不生一行為二罰情事，故原判決認本件無違一行為不二罰原
    則，自無不合。至上訴意旨主張之稅捐稽徵法第44條但書則
    是立法者針對特定之行為事實所為之免罰規定，核與一行為
    不二罰之原則有別，而本件事實核非稅捐稽徵法第44條但書
    規範之事項。故上訴意旨執與本件爭議無涉之稅捐稽徵法第
    44條但書規定指摘原判決有適用法規不當之違法云云，亦無
    足採。
  (四)綜上所述，上訴人之主張均無可採。原判決將訴願決定及原
    處分均予維持，而駁回上訴人在原審之訴，核無違誤。上訴
    論旨指摘原判決違背法令，求予廢棄，為無理由，應予駁回
    。
六、據上論結，本件上訴為無理由。依行政訴訟法第255條第1項
    、第98條第1項前段，判決如主文。
中　　華　　民　　國　　100　 年　　1　　 月　　27　　日
                    最高行政法院第二庭
                        審判長法官　高　啟　燦
                              法官　黃　合　文
                              法官　鄭　忠　仁
                              法官　劉　介　中
                              法官　陳　鴻　斌

以  上  正  本  證  明  與  原  本  無  異
中　　華　　民　　國　　100　 年　　1　　 月　　28　　日
　　　　　　　　　　　　　　　書記官　邱　彰　德